【裁判字號】    89,訴,745
【裁判日期】    890720
【裁判案由】    搶奪等
【裁判全文】
臺灣高雄地方法院刑事判決                          八十九年度訴字第七四五號
    公  訴  人  臺灣高雄地方法院檢察署檢察官
    被      告  乙○○○
    選任辯護人  許清連
                邱佩芳
                林鴻駿
右列被告因搶奪等案件，經檢察官提起公訴（八十八年度偵字第一八四一三號），本
院判決如左：
    主  文
乙○○○無罪。
    理  由
一、公訴意旨如起訴書所載（如附件）。
二、按犯罪事實應依證據認定之，無證據不得推定其犯罪事實。又不能證明被告犯罪
    者，應諭知無罪之判決，刑事訴訟法第一百五十四條、第三百零一條第一項前段
    分別定有明文；且認定不利於被告之事實，須依積極證據，苟積極證據不足為不
    利於被告事實之認定時，即應為有利於被告之認定，更不必有何有利之證據，亦
    經最高法院三十年上字第八一六號著有判例。
三、公訴人認被告乙○○○涉犯刑法第三百二十五條第一項搶奪罪、同法第三百二十
    條第一項之竊盜罪嫌，無非以被害人甲○○、丙○○之指述，及扣案之丙○○所
    有ＰＨＩ－四九二號機車車牌，查獲時係懸掛於被告乙○○○之母親所有之車牌
    號碼ＪＴＱ－五二三號機車上，並參酌(1)被告稱機車係置於大樓內平時均有上鎖
    ，為警查獲時亦有上鎖，旁人無法使用。(2)被告見警查詢渠機車時，迅即否認渠
    家有該機車，顯有確信置於住處改懸ＰＨＩ－四九二號車牌之原ＪＴＱ－五二三
    號機車不致為警發覺。(3)被告見警已發覺渠家之ＪＴＱ－五二三號機車時，迅即
    改口車牌不是渠家的，顯見被告對渠家之機車非常熟悉，其前所稱渠家無ＪＴＱ
    －五二三號機車，是監理站弄錯云云，顯係卸責之詞。(4)被告係戴白色安全帽，
    其體型及在行動電之留言聲音，均與被害人甲○○所指相符。(5)機車車牌改換，
    須費時甚久，若有人有意竊取車牌，何須再換上其他贓物車牌，多此一舉，況被
    告之機車車牌若在案發時即被偷換，距被告為警查獲時已有四日，何以被告及其
    家人均未發覺報警等情為其論據。訊據被告堅決否否認犯行，辯稱：伊當天案發
    時間係在家睡覺等語。
四、經查：
  （一）雖被害人甲○○迭次指稱：搶嫌與被告之體型相似，且安全帽及機車之款式
        顏色都一樣，搶嫌亦曾於伊之行動電話中留言，聲音與被告很像等語。然與
        被告體型相似之人當不在少數；與被告於卷附照片中所戴之白色全罩式安全
        帽及所騎之機車款式、顏色相同者亦所在多有，當不可據此即認定被告係當
        天行搶之人，況證人張簡何秀錦即被告之母亦到庭證稱被告案發時間確係在
        家中睡覺。又搶嫌既有語音留言，警方即應保留以與被告之聲音進行科學比
        對，斷不可僅憑聽覺之判別，遽認即係被告所為，而讓證據滅失，況經本院
        函查被告家中之0000000號有線電話及被告所有之00000000
        00號行動電話通聯記錄結果，0000000號電話八十八年六月二十五
        日至六月三十日止之通聯紀錄，因已逾保存期限，無法提供；又00000
        00000號行動電話於八十八年六月二十五日至六月三十日止期間，並無
        通聯紀錄等情，有中華電信股份有限公司台灣南區電信分公司南高雄營運處
        八十九年五月九日南高服字第八九Ｃ０六００四０八號函、泛亞電信股份有
        限公司八十九年六月十五日（八九）泛亞ＥＯ字第０一八六號函在卷可稽，
        是並無證據證明被告確曾於被害人甲○○之行動電話中留言。
  （二）公訴人依查獲時被告之母所有原車牌ＪＴＱ－五二三號機車改懸丙○○所失
        竊車牌號碼ＰＨＩ－四九二號機車之車牌，而認被告先行竊取丙○○所有之
        上開機車，取下車牌供作案之用，旋駕駛其母所有車牌ＪＴＱ－五二三號機
        車搶奪甲○○所有之皮包，再將原ＪＴＱ－五二三號機車改懸ＰＨＩ－四九
        二號車牌云云。然依常理言，被告若欲行搶而竊取被害人丙○○所有之上開
        ＰＨＩ－四九二號機車，理當以竊得之機車作為犯案工具，即騎乘竊得之機
        車行搶，或掛上竊得之機車車牌行搶，而非騎乘其母所有之ＪＴＱ－五二三
        號機車行搶後，再將竊得之車牌改懸於其母之機車上，如此徒使自己非僅因
        以己車行搶而易遭人記下車牌循線逮捕，又因換上竊車之車牌在失主報警或
        警察臨檢之狀況下而發覺犯行，而置自己於雙重危險之地步。況本件ＰＨＩ
        －四九二號機車遭竊係在八十八年六月二十日，有被害人丙○○之警訊筆錄
        在卷可按，而被害人甲○○遭搶是在同年月二十七日，時間上並非不得以竊
        得之機車行搶。再者，ＪＴＱ－五二三機車係何人所有，於監理站查詢即知
        ，根本非更換車牌即得掩飾。
  （三）現今家庭擁有一、二台汽機車，實屬平常，除非特別記憶，否則均係以車型
        、特徵、停放位置來辨認自家汽、機車，而非記憶車牌，是若非車輛遭竊、
        遺失或有重大異樣，一般人均不會特別注意，此由ＪＴＱ－五二三號機車平
        日均由被告之母張簡何秀錦作為送報之用，然張簡何秀錦亦係至本件案發後
        才發覺車牌已被竊之情可得印證（詳警訊筆錄及本院八十九年四月二十五日
        審判筆錄），是亦不得以被告及其家人於本件搶案發生（即八十八年六月二
        十七日）至告為警查獲時（即八十八年六月三十日）已有四日，被告及其家
        人均未報警，或被告最初經警持車籍電腦表盤問時否認ＪＴＱ－五二三號機
        車係其家中所有，而認定被告確涉此搶案或其家人知情未報。至公訴人依被
        告所稱其母所有原車號ＪＴＱ－五二三機車係置於大樓內，平時均有上鎖等
        語，而認定該機車旁人無法使用，然以現今機車失竊案之頻傳現象以觀，實
        亦不能排除他人使用該機車之可能；或他人將竊得之ＰＨＩ－四九二號機車
        車牌與該ＪＴＱ－五二三機車車牌互換之可能。
    此外，復查無其他積極證據證明被告乙○○○有何刑法第三百二十五條第一項搶
    奪、同法第三百二十條第一項竊盜之犯行，依首揭法條規定及判例說明，自應為
    被告乙○○○無罪之諭知。
據上論斷，應依刑事訴訟法第三百零一條第一項，判決如主文。
中      華      民      國      八十九      年      七    月    二十    日
                                  臺灣高雄地方法院刑事庭
                                      法  官    吳  宏  榮
右正本證明與原本無異。
如不服本判決，應於判決送達後十日內，向本院提出上訴狀。
                                      書記官    呂  怜  勳
中      華      民      國      八十九      年      七    月    二十    日


司法院資訊處製作；財團法人民間司法改革基金會備份。
